臺灣高等法院花蓮分院刑事裁定　　　　　 100年度抗字第97號
抗　告　人　臺灣花蓮地方法院檢察署檢察官
受　刑　人　孔花容
上列抗告人因聲請撤銷緩刑案件，不服臺灣花蓮地方法院中華民
國100年10月6日裁定（100年度撤緩字第72號），提起抗告，本
院裁定如下：
    主  文
抗告駁回。
    理  由
一、本件抗告意旨略以：按受緩刑宣告，違反第74條第2項第3款
    所定負擔，情節重大者，足認原宣告之緩刑難收預期效果，
    而有執行刑罰必要，得撤銷緩刑宣告，刑法第75條之1第1項
    第4款載有明文。而依據該條立法理由，所謂情節重大包含
    受刑人故意不履行或無正當事由拒絕履行。本件受刑人因竊
    佔案件，經法院判處有期徒刑7月，緩刑3年，於緩刑期間應
    給付被害人羅聰賢新臺幣（下同）28萬8千元，自判決確定
    之日起，按月每月給付8000元。然查：自民國（下同）99年
    6月28日判決確定日起，受刑人僅在99年6月及7月，各給付
    兩期賠償金，即置之不理，經被害人多次聯繫，受刑人表示
    會給付，但遲未給付，直至被害人於100年4月再以存證信函
    催討，受刑人再給付1萬6千元予被害人，此為原審裁定所是
    認，是受刑人本應於100年4月底前支付11期即8萬8千元賠償
    金，但僅支付3萬2千元，且後兩期賠償金係經被害人存證信
    函催告始予繳納，嗣後至100年9月16日被害人向本署聲請依
    法請求法院撤銷緩刑宣告，期間均未再給付賠償金。是觀諸
    上情，受刑人顯有無正當事由拒絕履行，甚或故意不履行情
    事，原審未審酌此，所為聲請駁回之裁定難認妥適允當，故
    請撤銷原裁定，另為適法處理。
二、按受緩刑之宣告，違反第74條第2項第1款至第8款所定負擔
    情節重大，足認原宣告之緩刑難收其預期效果，而有執行刑
    罰之必要者，得撤銷其宣告，刑法第75條之1第1項第4款固
    定有明文，惟緩刑制度係為促使惡性輕微之被告或偶發犯、
    初犯改過自新而設，而刑法第75條之1之立法理由即明示：
    「修正條文第74條第2項增列法院於緩刑期間內，得命犯罪
    行為人於緩刑期內應遵守之事項（例如向被害人支付相當數
    額、向公庫支付一定之金額、接受精神、心理輔導、提供義
    務勞務或其他為預防再犯之事項），明定違反該條所定事項
    情節重大者，得撤銷其緩刑宣告，以期週延。至於所謂『情
    節重大』，係指：受判決人顯有履行負擔之可能，而隱匿或
    處分其財產、故意不履行、無正當事由拒絕履行或顯有逃匿
    之虞等情事而言。」、「本條採用裁量撤銷主義，賦與法院
    撤銷與否之權限，特於第一項規定實質要件為『足認原宣告
    之緩刑難收其預期效果，而有執行刑罰之必要』，供作審認
    之標準。」，故檢察官以行為人有刑法第75條之1第1項第4
    款事由據以聲請撤銷緩刑之宣告，法院應依職權本於合目的
    性之考量，妥適審酌被告是否違反緩刑期內應遵守之事項情
    節重大，判斷法院為促使惡性輕微之偶發犯或初犯改過自新
    所為緩刑之寬典是否已難收預期效果，而確有執行刑罰之必
    要，並審慎裁量原宣告之緩刑應否撤銷，以免過於嚴苛，合
    先敘明。又緩刑之宣告應撤銷者，由受刑人所在地或其最後
    住所地之地方法院檢察官聲請該法院裁定之，刑事訴訟法第
    476條亦有明定。
三、本案受刑人孔花容因竊佔案件，經原審法院以99年度易字第
    98號判處有期徒刑1年2月，減為有期徒刑7月，緩刑3年，於
    緩刑期間應給付告訴人羅聰賢28萬8千元，給付方法：自判
    決確定之日起，按月於每月30日前給付告訴人8,000元，於
    99年6月28日確定在案；嗣告訴人於100年9月16日具狀表示
    ：經伊於100年4月以2次郵局存證信函催討，至今僅給付4期
    後均置之不理等情，有上開刑事判決書、臺灣高等法院被告
    前案紀錄表、臺灣花蓮地方法院檢察署檢察官撤銷緩刑聲請
    書、告訴人聲請狀各1份附卷可稽。本案就形式觀察而言，
    受刑人確合於前引刑法第75條之1第1項第4款：「違反第74
    條第2項第1款至第8款所定負擔」之要件。然如前述，刑法
    緩刑制度係為促使惡性輕微之被告或偶發犯、初犯利於改過
    自新而設，刑法第75條之1既已課予法院裁量之義務，則本
    件受刑人雖合於上開要件，然是否係違反所定負擔「情節重
    大」，已足認前案緩刑宣告難收其預期效果，而有執行刑罰
    之必要，仍須衡酌相關情況決定之。經查：
(一)受刑人於判決確定後曾按判決內容給付99年6、7月之二期賠
    償金共1萬6,000元等節，有告訴人提出之收據1紙（見99年
    度執緩字第100號卷第16頁）附卷可稽，復觀之告訴人於100
    年4月9日以自己名義向受刑人寄出之存證信函（見上同卷第
    21頁，下稱第一次存證信函）內容所示：台端（即受刑人）
    於判決確定後僅支付二個月共1萬6,000元，多次聯繫台端均
    允諾給付但至今仍無法償還，限台端在文到3日內出面還清
    ，否則將依法律途徑向台端追訴及其利息等相關費用違約賠
    償責任等語，又告訴人於同年月28日委託律師再度向受刑人
    寄發之存證信函（見上同卷第23頁，下稱第二次存證信函）
    內容所示：惟台端自99年6月30日起迄今共僅給付四期3萬2,
    000元，餘款迄今均未給付等語，對照上開二存證信函關於
    受刑人已給付之金額可知，受刑人於收受第一次存證信函後
    受領第二次存證信函前，曾給付二期賠償金共1萬6,000元與
    告訴人，依上述受刑人還款情形，足徵受刑人並非不願按照
    法院判決按期給付賠償金，然其未能繼續履行負擔之原因為
    何，綜觀本案卷宗，未見聲請人有充分之說明。
(二)又受刑人是否有隱匿或處分其財產、故意不履行、無正當事
    由拒絕履行或顯有逃匿之虞等情節重大情形，亦未見聲請人
    傳喚受刑人為相關之調查，能否僅以受刑人未續執行即遽認
    其違反刑法第74條第2項第3款所定負擔「情節重大」？既仍
    有疑點，殊難逕為不利於受刑人之認定。
(三)本院於100年11月24日行訊問時，受刑人到庭陳稱其經濟狀
    況並非富裕，賠償金是賣菜的錢與子女一同湊錢支付告訴人
    等語；而告訴人當庭亦稱受刑人先前所給付之賠償金曾由受
    刑人子女代為給付二期，受刑人本身人品尚可，如果她有誠
    意的話，以她孩子的能力應該做得到，因為前幾期都是她的
    孩子幫忙付的，向檢察官聲請是希望她還錢，給她時間沒有
    關係，但是她要還錢等語；此外，雙方並當庭合意日後改每
    個月還5千元，直至還清應賠償之總金額為止。
四、綜上，原審以聲請人就何以「原宣告之緩刑難收預期之效因
    而有執行刑罰之必要」等疑點，未為足夠之說明為理由，而
    駁回聲請，並無不當；況且，受刑人之償付能力及其與告訴
    人間之互動情形，亦經本院查明如前所述；本件抗告意旨猶
    執前詞指摘原裁定，為無理由，自應駁回其抗告。
據上論結，應依刑事訴訟法第412條，裁定如主文。
中    華    民    國   100    年    11    月    30    日
                  刑事庭審判長法  官  謝志揚
                              法  官  李水源
                              法  官  黃玉清
以上正本證明與原本無異。
本件不得再抗告。
中    華    民    國   100    年    11    月    30    日
                              書記官  黃琪瑋